【裁判字號】    98,易,476
【裁判日期】    981015
【裁判案由】    詐欺
【裁判全文】
臺灣基隆地方法院刑事判決               98年度易字第476號
公  訴  人  臺灣基隆地方法院檢察署檢察官
被      告  丁○○
選任辯護人  扶助律師王存淦律師
上列被告因詐欺案件，經檢察官提起公訴（98年度偵字第3275、
3653號），本院判決如下：
    主  文
丁○○無罪。
    理  由
一、公訴意旨略以：被告丁○○可預見提供金融帳戶予他人，將
    幫助他人詐欺，仍基於幫助詐欺之不確定故意，於不詳時地
    ，將其開立於中華郵政股份有限公司基隆八斗子郵局之帳戶
    （局帳號：00000000000000號）金融卡及密碼，交予姓名年
    籍不詳之他人，任由該他人所屬之詐欺集團使用其帳戶。嗣
    該詐欺集團成員於民國98年6月30日，撥打乙○○之電話，
    冒充為中華電信股份有限公司之客服人員，向乙○○詐稱其
    帳戶遭不法集團利用，而要求其將存款匯入指定帳戶以監管
    ，致乙○○陷於錯誤，於同日匯出新臺幣（下同）120, 000
    元至丁○○之上開帳戶，其後乙○○發覺被騙報警處理，為
    警循線查獲上情，因認被告涉犯刑法第30條第1項、第339條
    第1項之幫助詐欺取財罪嫌等語。
二、按犯罪事實應依證據認定之，無證據不得認定犯罪事實；不
    能證明被告犯罪者，應諭知無罪之判決，刑事訴訟法第154
    條第2 項、第301 第1 項分別定有明文。又認定犯罪事實所
    憑之證據，雖不以直接證據為限，間接證據亦包括在內，然
    而無論直接或間接證據，其為訴訟上之證明，須達於通常一
    般之人均不致有所懷疑，而得確信其為真實之程度者，始得
    據為有罪之認定（最高法院76年台上字第4986號判例意旨參
    照）；檢察官對於起訴之犯罪事實，應負提出證據及說服之
    實質舉證責任，倘其所提出之證據，不足為被告有罪之積極
    證明，或其指出證明之方法，無從說服法院以形成被告有罪
    之心證，基於無罪推定之原則，自應為被告無罪判決之諭知
    （最高法院92年台上字第128 號判例參照）。
三、證據能力部分：按被告以外之人於審判外之言詞或書面陳述
    ，除法律有規定者外，不得作為證據，刑事訴訟法第159條
    固定有明文，惟被告以外之人於審判外之陳述，雖不符同法
    第159條之1至之4規定，而經當事人於審判程序同意作為證
    據，法院審酌該言詞陳述或書面陳述作成時之情況，認為適
    當者，亦得為證據；又當事人、代理人或辯護人於法院調查
    證據時，知有第159條第1項不得為證據之情形，而未於言詞
    辯論終結前聲明異議者，視為有前項之同意，同法第159條
    之5亦定有明文。查本判決所引用之下列各項證據方法之證
    據能力，被告及檢察官於本院準備程序時均表示無意見，且
    於本院審理中調查證據時，知有刑事訴訟法第159條第1項不
    得為證據之情形，亦未於言詞辯論終結前聲明異議，且本院
    審酌該等證據作成之客觀情況均無不當，並無不宜作為證據
    之情事，依刑事訴訟法第159條之5之規定，認均具有證據能
    力。
四、本件公訴人認被告涉犯上開幫助詐欺取財犯行，無非係以：
    無非以被告丁○○辯稱其金融卡遺失，然對詐騙集團如何得
    知其密碼無從解釋，所辯顯不可採；被害人乙○○之指訴及
    其提供之郵政國內匯款執據1張；被告開立之基隆八斗子郵
    局存簿影本、交易明細等為其主要論據。
五、訊據被告堅決否認有何上揭幫助詐欺犯行，辯稱：我的郵局
    提款卡是放在臺北縣瑞芳鎮○○路○段50巷7號住處家中不見
    ，後來知道是遭姪兒丙○○拿走，丙○○說因缺錢才拿我的
    提款卡去賣等語。
六、本院查：
  (一)上開中華郵政股份有限公司基隆八斗子郵局帳戶，確係被
    告所申請開立，並領得該帳戶之存摺、提款卡（含密碼資料
    ）等情，業據被告供承不諱，並有上開帳戶存摺影本、內頁
    影本、查詢帳戶最近交易紀錄（見偵查卷第8-9頁、49-53頁
    ）、96年5月起至98年7月間之客戶歷史交易清單（見本院卷
    第31頁）附卷可稽。而被害人乙○○確係遭詐欺集團成員詐
    騙後，於98年6月30日將12萬元匯入被告上開帳戶內，並隨
    即於同日遭提領一空等情，亦據被害人乙○○於警詢時證述
    明確（見偵查卷第10-11頁），並有郵政國內匯款執據1張（
    見偵查卷第18頁）在卷可憑，足見被告之上開帳戶確係遭詐
    欺集團成員利用作為詐欺取財之出入帳戶無疑。然此僅足證
    明被害人乙○○確有因遭詐騙而將款項匯入被告所開立之上
    開帳戶內之情事，尚無法據此即逕以推認係由被告本人將上
    開帳戶之存摺、提款卡及密碼等帳戶資料交予詐欺集團成員
    使用而為幫助詐欺之犯行。
  (二)被告所申請之上開郵局帳戶置於臺北縣瑞芳鎮○○路○段50
    巷7號住處家中，遭姪兒丙○○於98年3、4月間某日，趁被
    告上班不在家中之際，撬開抽屜竊取後，以1萬6千元代價出
    售予不詳姓名之詐欺集團成員等節，業據證人丙○○於本院
    證述明確，其並證稱「我會拿被告的存摺是因為有在網路上
    看到存簿借租的消息，租借郵局存摺、金融卡的價碼為1到2
    萬元，我覺得這個條件很吸引我，所以我偷拿了之後，就依
    據廣告電話與對方聯絡，對方約我當天晚上到台北縣汐止汐
    止大百貨旁的麥當勞見面，我就將存摺、提款卡、密碼交給
    對方，對方二個成年男子過來，交給我1萬6千元，之後我就
    回家了。過了一、兩個禮拜，被告說朋友要匯錢給他，他找
    不到郵局存摺，問我有無看到他的存摺，我騙他說沒有看到
    。後來被告一直追問我，我就跟他說我欠人家錢，所以就拿
    他的存摺去賣，我得到的1萬6千元沒有分給被告，是我自己
    花用，我不是故意要偷被告的存摺，我是生活過不去，沒有
    辦法」等語明確，參以被告與證人丙○○兩人為親叔叔姪兒
    之三等旁系血親關係，被告將自己開戶使用之郵局帳戶存摺
    、金融卡等物置於家中，遭往來密切之姪兒趁機竊取，衡情
    並非難以想像，尚符合一般社會生活之常情；再者，證人丙○○若涉偽證而為上開證詞，除其涉嫌幫助詐欺取財（甚至
    親屬間竊盜罪）將由檢察官另行偵辦外，其另涉更重之偽證
    罪嫌亦無法脫免，故本院認其證詞應堪採信，而非迴護被告
    之詞，是以，被告申辦之上開郵局帳戶縱有被提供作為詐欺
    集團詐騙被害人後匯款之工具，亦係證人丙○○所為，與被
    告無涉，難認被告有何幫助詐欺之犯行。
  (三)至證人丙○○證稱竊取被告上開郵局帳戶提款卡時，一併竊
    走存摺，連同提款卡一同交付予詐欺集團成員等語，然被告
    卻於98年7月28日偵訊時及本院審理時，均能提出郵局帳戶
    存摺正本供檢察官及本院影印附卷，依據中華郵政股份有限
    公司基隆郵局98年9月9日基營字第0980100637號函所附被告
    上開帳戶歷史交易明細（見本院卷第29-31頁），顯示被告
    曾於96年5月22日辦理存摺掛失補副業務，參以被告供稱「
    服刑期間，我的存摺由我母親保管，我出獄後，因為我母親
    找不到存摺，所以我去申請補發存摺，我不清楚舊的存摺在
    那裡」等語，顯示被告領有2本郵局存摺，僅其中1本一時無
    法尋得，無從排除證人丙○○係將舊有郵局存摺販賣予詐欺
    集團成員之可能，況被害人乙○○遭詐欺匯入之12萬元，係
    由詐欺集團成員以「卡片提款」（即金融卡提款）之方式提
    款一空，是關於存摺有無一併交付予詐欺集團成員一事，證
    人丙○○與被告間供述固有所出入，然尚難以此遽為被告不
    利之認定，附此敘明。
七、綜上所述，本件並無證據足認被告曾交付其申辦之郵局存摺
    、提款卡及密碼予詐騙集團成員使用，該帳戶係遭證人丙○○竊走後出售，並非被告出售或提供予詐騙集團成員，尚不
    得以被害人曾遭詐騙後將款項匯入被告上開帳戶內，即對被
    告逕以幫助詐欺取財罪相繩。此外，本院綜觀卷內證資料亦
    無其他積極證據，足以證明被告確有公訴人所指之幫助詐欺
    犯行，揆諸前揭規定及說明，不能證明被告犯罪，自應為無
    罪判決之諭知。
八、又證人丙○○是否涉犯幫助詐欺罪嫌，應由檢察官另行偵辦
    ，併此敘明。
據上論斷，應依刑事訴訟法第301 條第1 項，判決如主文。
本案經檢察官甲○○到庭執行職務。
中    華    民    國    98    年    10    月    15    日
                     臺灣基隆地方法院刑事第三庭
                         審判長法  官  鄭景文
                               法  官  陳賢德
                               法  官  陳姵君
以上正本證明與原本無異。
如不服本判決應於收受本判決後10日內向本院提出上訴書狀，其
未敘述上訴理由者，並得於提起上訴後10日內向本院補提理由書
狀（均須按他造當事人之人數附繕本）「切勿逕送上級法院」。
中    華    民    國    98    年    10    月    15    日
                               書記官  王佩珠


司法院資訊處製作；財團法人民間司法改革基金會備份。
